高雄高等行政法院簡易判決　　　　　　　　　　　　　九十年度簡字第四○○○號
　原　　　告　甲○○
　　　　　　　乙○○
　　　　　　　丙○○
　共　　　同
　訴訟代理人　戊○○
　被　　　告　嘉義縣稅捐稽徵處
　代　表　人　丁○○　處長
右當事人間因房屋稅事件，原告不服嘉義縣政府中華民國九十年十二月十九日九十府
秘訴字第一三三四八三號訴願決定，提起行政訴訟，本院判決如左：
    主      文
原告之訴駁回。
訴訟費用由原告負擔。
    事實及理由
一、緣原告等共有坐落嘉義縣大林鎮○○里○○路十一號房屋，其中建號十二之三、
    十二之四、十二之五之部分（稅籍編號00000000000號，下稱系爭房
    屋），經被告以現場勘定課稅面積為四五九．一平方公尺，其中三九五．五平方
    公尺出租給慧暄公司營業使用，另有防火巷面積六三．六平方公尺亦已密封，惟
    現為空置中，乃按營業用稅率百分之三課徵九十年度房屋稅額為一五、○二八元
    ，原告不服申請復查，經復查決定核定變更為一四、九六八元，原告仍不服，主
    張被告應依大林地政事務所核發之權狀面積（三七二．二一平方公尺）課徵房屋
    稅，提起訴願，經遭決定駁回，遂提起本件訴訟。
二、原告主張略謂：（一）土地面積之測量，乃地政機關之專業，被告以布尺自行丈
    量易有誤差，系爭房屋棟次之間並未有棟距及防火巷，經大林地政測量登記面積
    為三七二．二一平方公尺，而被告六十六年第一次勘測系爭面積為三六七．九八
    平方公尺，誤差有四．二三平方公尺，現今丈量所得三九五．五平方公尺，誤差
    高達二三．二九平方公尺，被告自行丈量係有錯誤，並非實在。（二）地政主管
    機關依法測量登記之面積，依民法第七百五十七條、七百五十八條，有絕對對抗
    他人之效力，房屋稅條例未排除此登記絕對效力，被告應以登記面積課徵房屋稅
    ，不得違反法律明文規定，原告買入時，亦按此一法律規定，依地政機關登記之
    面積計價，未曾增建、改建，故依法應按地政主管機關登記簿記載之面積計徵房
    屋稅。（三）所謂增建，係指在原來不變之位置「增建其他的位置建造建築物」
    ，既然被告指摘系爭房屋有增建，應提出在某個建號的東邊、西邊或南邊、北邊
    那個位置增建房屋，焉能憑空論斷。（四）系爭房屋已無實際用途，面積多寡已
    無價值，若再申請地政機關重新測量，不敷成本，只有參照大林地政及被告測量
    之結果，採取符合邏緝法則為準，將兩者作比較，找出錯誤部分，始符合經驗法
    則。依被告所丈量，參照大林地政事務所測量面積，經相互對照後，防火巷面積
    修正增加後實際面積應為七八．四八平方公尺。（五）被告自認係引用『作業手
    冊』為測量標準，查『作業手冊』位階屬於行政命令，其如有抵觸法律者，就該
    部分應依法律規定適用之，被告辯稱地政機關為民法財產權登記之測量，不適用
    於房屋稅設籍課稅之丈量面積，此項抗辯違背目前各縣市課徵房屋稅均採地政登
    記測量面積為準（以所有權狀面積課稅），被告顯係誤解行政命令，屬適用法規
    錯誤。（六）被告辯稱，當時三棟房屋棟次與棟次間，均留有防火巷，明顯的區
    隔，亦未封閉使用云云，然反觀原告所提示之建築改良物所有權狀（勘測日期六
    十六年十月十八日），此項原始平面配置圖，並無如被告所云之隔間，更無每棟
    兩面牆壁，亦無兩棟之間有一條防火巷存於圖上，足證被告係偽造文書等語；被
    告則以：（一）查系爭房屋稅籍為00000000000號原與000000
    00000號之房屋，同編為00000000000號，於八十七年十一月二
    十三日申請分開稅籍，而系爭房屋係包括大林鎮○○○段下埤頭小段建號十二號
    棟次三、四、五等三棟，於六十六年八月十五日申報設籍，經被告派員現場勘查
    ，當時三棟房屋棟次與棟次間及與稅籍編號00000000000號房屋間均
    留有防火巷，明顯區隔亦未封閉使用，核定應課稅面積分別為一○九．四八平方
    公尺、一九九．八平方公尺、五八．七平方公尺，共計三六七．九八平方公尺。
    至七十八年九月被告辦理房屋稅籍清查時，查獲三棟次房屋間之防火巷業已增建
    密封，並與主建物相互打通使用，另與稅籍編號00000000000號房屋
    相隔之防火巷亦已密封使用，經被告依據『房屋稅稽徵作業手冊第八章第二項第
    十七款，及建築法之建築設計施工編第一章第一條』所規定，以外牆或外柱中心
    線為準，重測後課稅面積分別為一四四．八平方公尺、二三○平方公尺、八四．
    三平方公尺，合計四五九．一平方公尺，經重新核計房屋現值並據以核課房屋稅
    ，另八十八年八月起系爭房屋有三九五．五平方公尺出租給慧暄公司當倉庫使用
    ，及六三．六平方公尺防火巷密封空置，迄九十年止其使用情形及面積仍未變更
    ，被告乃據以續課九十年房屋稅一四、九六八元。（二）按凡「附著於土地之各
    種房屋，及有關增加該房屋使用價值之建築物」，均為房屋稅之課徵對象，故違
    章建築之房屋仍應依法課徵房屋稅（財政部六十九年七月十六日台財稅字第三五
    七五八號著有釋示），以落實租稅公平實質課稅原則，至民法所規範之一般規定
    ，其第七百五十七條、第七百五十八條係指不動產物權之取得、設定、喪失及變
    更等，與房屋稅課徵屬不同之範疇，原告主張以權狀登載面積為課稅依據，顯與
    前揭所定實質課稅原則有違，且於法無據。（三）房屋稅之課徵應以實際使用情
    形及面積課徵之，徒然爭議系爭房屋有無增、改建，顯不具意義；至於原告質疑
    被告對測量之專業技術一節，按有關房屋課稅面積之測量，被告均依據『房屋稅
    稽徵作業手冊第八章第二項第十七款，及建築法之建築設計施工編第一章第一條
    』所規定，以外牆或外柱中心線為準測量之，系爭房屋因八十九年房屋稅事件行
    政救濟需要，被告復分別於九十年七月二十三日派員，及於九十年九月十四日會
    同大院法官赴現場以布尺丈量，另外並於九十年十月五日依法官指示再以鋼尺丈
    量，測得出租給慧暄公司之面積均分別為一二三．四平方公尺；二○五．九平方
    公尺；六六．二平方公尺，合計三九五．五平方公尺，另防火巷已密封使用面積
    為六三．六平方公尺，九十年度房屋稅依首揭規定，按其實際使用情形核定課徵
    一四、九六八元，依法並無不合等語，資為抗辯。
三、按「房屋稅，以附著於土地之各種房屋，及有關增加該屋使用價值之建築物，為
    課稅對象。」「納稅義務人應於房屋建造完成之日起三十日內，向當地主管稽徵
    機關申報房屋現值及使用情形；其有增建、改建、變更使用或移轉承典時亦同。
    」「納稅義務人未依本條例第七條之規定期限內辦理申報，經當地主管稽徵機關
    查獲或經人舉發者，依不動產評價委員會評定房屋之標準價格，核定其房屋現值
    。」分別為房屋稅條例第三條、第七條、第十六條所明定。又「稽徵機關適用『
    房屋標準單價表』核計房屋現值時，對房屋之構造、用途、總層數及面積等，應
    依建築管理機關核發之使用執照（未領使用執照者依建造執照）所載之資料為準
    ，但未領使用執照（或建造執照）之房屋，以現場勘定調查之資料為準。．．」
    亦為財政部發布「簡化評定房屋標準價格及房屋現值作業要點」第四點規定在案
    。該作業要點係財政部為執行「房屋稅條例」規定所作技術性、細節性之作業準
    則（即行政規則），與法律規定之意旨無違，自得予援用。
四、經查：
（一）系爭房屋於六十六年八月十五日原所有權人戊○○等二人申報設籍時，因未領
      有使用執照，經被告派員勘查結果，系爭房屋建號十二之三、十二之四與十二
      之五棟次間，及其與建號十二、十二之一、十二之二房屋（即現為稅籍編號0
      0000000000建物）之間均留有防火巷，而丈量面積結果，十二之三
      為一○九．四八平方公尺、十二之四為一九九．八平方公尺、十二之五為五八
      ，七平方公尺，合計為三六七．九八平方公尺，較之上開大林地政事務所測量
      之總面積尚短少四．二三平方公尺，被告乃以實際勘查丈量之面積課徵房屋稅
      。嗣被告於七十八年九月辦理稅籍清查時卻發現系爭房屋棟次間之防火巷及其
      與上述稅籍編號00000000000建物間之防火巷均已增建密封使用，
      經重新丈量結果，建號十二之三面積為一四四．八平方公尺、十二之四為二三
      ○平方公尺、十二之五為八四．三平方公尺，合計四五九．一平方公尺，增加
      面積九一．一二平方公尺，乃據以課徵房屋稅。八十九年度系爭房屋原按非住
      家非營業用稅率課徵房屋稅，嗣被告因他案（即同棟建號十二、十二之一、十
      二之二部分房屋稅）復查案，查得系爭房屋自八十八年八月一日起出租予訴外
      人慧暄公司供營業使用，被告乃自八十八年八月一日起改按營業用稅率課徵房
      屋稅；原告不服，於八十九年九月十一日申請復查，經被告派員勘查結果，以
      系爭房屋與稅籍編號00000000000建物之間防火巷部分面積六三．
      六平方公尺，與出租與慧暄公司使用部分，確實有明顯區隔，並空置不為使用
      ，乃為「變更原核定，改課房屋稅新台幣四、二○○元。」之復查決定，即更
      正以營業用稅率核課房屋稅之面積為三九五．五平方公尺，此有系爭房屋稅籍
      資料紀錄表、房屋平面圖、房屋稅稅額繳款書及被告復查決定書等附於原處分
      卷內可稽，自堪認定。
（二）本件原告雖提出大林地政事務所於六十六年十月十八日測量系爭房屋之建物複
      丈成果圖及所核發之建物所有權狀等影本，主張：系爭房屋建號十二之三建物
      面積為一○三．七九平方公尺、十二之四面積為二○五．一○平方公尺、十二
      之五面積為六三．三二平方公尺，合計為三七二．二一平方公尺，而被告自行
      丈量之面積為三九五．五平方公尺，誤差高達二三．二九平方公尺，並非實在
      云云，惟查系爭房建號十二之三、十二之四、十二之五棟次之間原均有防火巷
      ，業如前述，此觀諸嘉義縣大林地政事務所於六十六年十月十八日測量系爭房
      屋之建物複丈成果圖（附於原處分卷第十三頁）益足明瞭。至原告所自行提出
      建物複丈（勘測）成果圖影本，所顯示之系爭建物三棟，雖係緊臨而未見有防
      火巷，惟此成果圖影本，顯然失真，此將該影本與原處分卷所附之複丈成果圖
      加以比對即可明白；嗣被告於七十八年九月辦理稅籍清查時即發現系爭房屋棟
      次間之防火巷及其與上述稅籍編號00000000000建物間之防火巷均
      已增建密封使用，此並經本院另案即九十年度簡字第三八二六號兩造間房屋稅
      （八十九年度）案件承辦法官履勘現場屬實，有勘驗筆錄在卷可憑，業經本院
      調閱該卷宗查明屬實。足見系爭房屋確有增建，是原告所提出之複丈（勘測）
      成果圖及建物所有權狀影本自不能為其有利之認定。原告以系爭房屋業經辦理
      所有權登記為由，主張應以地政機關辦理登記時測量之面積為依據，自難採取
      。而原告因考量成本，不同意再由地政機關重新測量，該案承辦法官為求慎重
      起見，囑咐被告以鋼捲尺重新丈量結果，系爭房屋扣除防火巷部分（與稅籍編
      號00000000000建物之間）面積六三‧六平方公尺外，以營業用稅
      率核課之面積仍為三九五．五平方公尺，此有被告九十年十月十五日九十嘉縣
      稅法字第九○○二四二一四號、九十年十一月一日九十嘉縣稅法字第九○二三
      六三一七號函及所附丈量結果圖等附卷可按，足見六十六年間系爭房屋十二之
      三、十二之四、十二之五建物棟次之間因有防火巷隔離，故被告丈量面積合計
      為三六七．九八平方公尺，惟於七十八年間被告稅籍清查時該防火巷已增建密
      封並打通使用，又因系爭房屋並未領有使用執照，被告乃依據「房屋稅稽徵作
      業手冊第八章第二項第十七款，及建築法之建築設計施工編第一章第一條」所
      規定，丈量出租給慧暄公司之面積均分別為一二三．四平方公尺；二○五．九
      平方公尺；六六．二平方公尺，合計三九五．五平方公尺，另防火巷已密封使
      用面積為六三．六平方公尺（目前空置未用），乃按其實際使用情形核定課徵
      一四、九六八元，迄九十年止其實際使用情形及面積仍未變更，被告於九十年
      續以按營業用稅率予以課徵房屋稅，並無不合。原告另主張上開防火巷之面積
      應修正為七八．四八平方公尺，並未舉證以實之，自難採信。
（三）原告雖又主張：地政主管機關依法測量登記之面積，依民法第七百五十七條、
      七百五十八條，有絕對對抗他人之效力，房屋稅條例未排除此登記絕對效力，
      本件應以登記之面積課徵房屋稅云云，按「物權，除本法或其他法律有規定外
      ，不得創設。」「不動產物權，依法律行為而取得、設定、喪失及變更者，非
      經登記，不生效力。」固分別為民法第七百五十七條、七百五十八條所明定，
      惟此係揭示物權法定主義及不動產物權，如所有權、典權、抵押權等之得喪變
      更採登記生效要件而言。至房屋稅之課稅，依房屋稅條例第三條之規定，係以
      附著於土地之房屋，及有關增加該屋使用價值之建築物為對象，並非單以房屋
      登記面積作為計算標準，已如前述。查系爭房屋各棟次間之防火巷既已增建密
      封打通使用，其已屬室內房屋，被告依法將之併入課徵房屋稅，並無違誤，原
      告此之主張，亦非可採。又本件原告爭執之增建部分為系爭房屋建號十二之三
      與十二之四棟次，十二之四與十二之五棟次間之防火巷，業經被告以八十九年
      九月五日嘉縣稅分二字第八九二○九九二七號函復原告在卷，是原告訴稱：被
      告並未指出系爭房屋某個建號的那個位置有增建房屋云云，委無足取。
五、綜上所述，原告之主張，既不足取，從而，被告乃依原告出租給慧暄公司之面積
    分別為一二三．四平方公尺；二○五．九平方公尺；六六．二平方公尺，合計三
    九五．五平方公尺，九十年度房屋稅依首揭規定，復查決定按其實際使用情形核
    定課徵一四、九六八元，揆諸上開法條之規定，並無違誤。訴願決定遞以維持，
    亦無不合。原告起訴意旨求予撤銷，為無理由，應予駁回。並不經言詞辯論為之
    。
據上論結，本件原告之訴為無理由，依行政訴訟法第二百三十三條第一項、第一百九
十五條第一項後段、第九十八條第三項前段、第一百零四條、民事訴訟法第八十五條
第一項前段，判決如主文。
中　　　華　　　民　　　國    九十一　　年　  　三　　　月　　  十九　　日
                              高雄高等行政法院第一庭
                                          法      官　 陳光秀
右為正本係照原本作成。
如不服本判決，應於送達後二十日內，向本院提出上訴狀並表明上訴理由，如於本判
決宣示後送達前提起上訴者，應於判決送達後二十日內補提上訴理由書（須按他造當
事人人數附繕本）。
提起上訴應預繳送達用雙掛號郵票七份（每份三十四元）。
中　　　華　　　民　　　國    九十一　　年　  　三　　　月　　  十九　　日
                                          法院書記官   周良駿
附註：
行政訴訟法第二百三十五條（第一項、第二項）：
對於適用簡易程序之裁判提起上訴或抗告，須經最高行政法院之許可。
前項許可，以訴訟事件所涉及之法律見解具有原則性者為限。
